臺灣桃園地方法院刑事判決　　　　93年度訴字第1399號
　　公　訴　人　台灣桃園地方法院檢察署檢察官
　　被　　　告　乙○○　男　三.
　　選任辯護人　丙○○律師
上列被告因毒品危害防制條例案件，經檢察官提起公訴（93年度
偵字第9837號），本院判決如下：
    主  文
乙○○共同販賣第一級毒品，未遂，累犯，處有期徒刑肆年。扣
案如附表之第一級毒品海洛因壹包（驗餘淨重零點壹伍公克）及
第二級毒品甲基安非他命壹包（實稱毛重零點陸參公克）均沒收
銷燬之；毒品外包裝「Ｌ＆Ｍ」牌香菸盒壹個沒收。
    事  實
一、乙○○前於民國八十九年間，曾因偽造文書案件，經台灣台
    北地方法院以八十九年訴字第七○五號，判處有期徒刑五月
    ，於九十年五月二十二日確定，而於同年十一月二十六日易
    科罰金執行完畢（構成累犯）；再因業務侵占案件，經本院
    以九十年度訴字第一四三四號、台灣高等法院九十三年度上
    訴字第六六八號，判處有期徒刑七月確定；復因偽造文書等
    案件，經本院以九十二年度訴字第一二九二號，判處有期徒
    刑六月確定，再經台灣高等法院以九十三年度聲字第一０七
    六號，定應執行刑一年；旋又因恐嚇案件，經本院以九十三
    年度簡字第四一五號，判處有期徒刑六月（上開各案於九十
    三年九月一日入監、接續執行，嗣於九十三年十一月二十二
    日送觀察、勒戒，執畢後，於九十四年一月七日續入監執行
    ）。
二、詎乙○○猶不知悔悟，明知海洛因、安非他命分別係屬毒品
    危害防制條例第二條第二項第一、二款所規定之第一、二級
    毒品，復明知其友人綽號「阿君」之成年男子（真實姓名年
    洛因、安非他命，竟於九十三年六月二十一日二十時許，受
    「阿君」之託前往桃園縣龍潭鄉○○○○道旁，明知「阿君
    」甫與丁○○以電話完成毒品交易（施用毒品部分另案偵辦
    ），仍與「阿君」共同基於販賣毒品之犯意聯絡，「阿君」
    將內置第一級毒品海洛因一包（驗餘淨重零點一五公克）、
    第二級毒品甲基安非他命一包（毛重零點六公克）之「Ｌ＆
    Ｍ」牌香菸盒，推由乙○○送往「阿君」與丁○○所約定於
    同縣龍潭鄉○○村○○路○○段三五０號附近加油站之交貨
    地點，以完成與丁○○之毒品交易，並代「阿君」向丁○○
    收取價金新台幣（下同）二千元。嗣乙○○依約前往找到丁○○，但丁○○因與阿君約定是要有二個人前來交付毒品取
    款，且不認識乙○○，乃未收受上開毒品及交付價款，正於
    要求乙○○一同前往找「阿君」確認之際，當場為警於同年
    六月二十一日二十一時二十分許，在上址臨檢，乙○○乃將
    上開裝有毒品之香菸盒丟棄地上，致未完成上開交易，並於
    現場扣得置於香菸盒中之上開第一、二級毒品海洛因一包、
    甲基安非他命一包及注射針筒一支。
三、案經桃園縣警察局平鎮分局報請台灣桃園地方法院檢察署檢
    察官偵查後起訴。
　　理  由
壹、程序部分：
一、被告乙○○於本院審理時否認其警詢、檢察官偵訊筆錄之證
    據能力，辯稱：當時伊是怕被起訴販賣，才說有幫助阿君賣
    毒，且制作警詢筆錄時，是警察叫伊坦承幫助阿君販賣毒品
    ，才能交保，伊才這樣說；在偵訊時說要替阿君把毒品交給
    光頭等語是不實在，否認警詢、偵訊筆錄之證據能力；又本
    案逮捕程序有爭議，扣案之毒品沒有證據能力等語。
二、惟查：
　(一)按臨檢係屬警察執行勤務方式之一種，臨檢實施之手段：檢
    查、路檢、取締或盤查等，不問其名稱為何，均屬對人或物
    之查驗、干預，影響人民行動自由、財產權及隱私權等甚鉅
    ，應恪遵法治國家警察執勤之原則。對人實施之臨檢，須以
    有相當理由足認其行為已構成或即將發生危害者為限，且均
    應遵守比例原則，不得逾越必要程度，臨檢進行前應對在場
    者告以實施之事由，並出示證件表明其為執行人員之身分，
    大法官會議釋字第五三五號解釋著有明文。次按，因持有兇
    器或其他物件於身體、衣服等處露有犯罪痕跡，顯可疑為犯
    罪人者，以現行犯論；又現行犯得逕行拘提之；司法警察執
    行拘提時，雖無搜索票，得逕行搜索犯罪嫌疑人之身體、隨
    身攜帶之物件、所使用之交通工具及其立即可觸及之處所，
    刑事訴訟法第八十八條第一項、第三項第二款、第一百三十
    條定有明文。經查：
  　(1)本件查獲之執勤員警甲○○在本院證稱：當時伊執行八到
    　二十二時的巡邏勤務，到達加油站附近時，被告與丁○○
      各騎一台機車，形跡可疑，他們見到警車時，就要離開，
      因為兩位都沒有戴安全帽，伊等將他們攔下盤查，在丁○○的機車行李箱內查獲一支針筒，且在被告機車附近約一
      公尺處發現一煙盒，裡面藏有上開毒品，伊等遂將二人帶
      回警局查問後，被告承認是要賣毒品給丁○○，等丁○○
      也承認後，伊等才進行正式的詢問等語明確（本院卷第一
      一三、一一八等頁參照）；另證人即警員戊○○於本院證
      稱：因為他們發現警車時，好像有丟一個東西，後來騎離
      該地二、三公尺，因為他們二人沒有戴安全帽，所以對他
      們攔檢，攔檢後在被告的機車內查獲注射針筒，在他們原
      來停車的地方發現香菸盒內有毒品，才請他們二人到派出
      所配合調查等語（本院卷第一二０頁參照），經核與被告
      於檢察官偵訊時坦承：（警察現場查獲的海洛因跟安非他
      命是你的？）是，是伊丟到地上等語，以及於本院審理中
      坦承：伊與丁○○在警局時沒有上手銬等語對照（偵卷第
      四五頁、本院卷第一一九頁參照），印證相符，堪以採信
      ，是員警甲○○、戊○○二人實施路檢盤查，已有具體跡
      證之合理懷疑，即有相當理由足認被告行為已構成或即將
      發生危害，且尚未逾越比例原則及必要程度。
    (2)其次，被告於本院就檢察官聲請羈押審訊時坦承：伊是騎
      乘機車到目的地，看到丁○○被警察攔下，伊就把腳踏墊
      上的香菸盒踢掉，所以為警查獲等語（本院聲羈卷第十二
      頁參照），與前揭警員證述對照相符；再被告於檢察官起
      訴到院法官審訊時亦坦承：（之後為何沒有將毒品交給丁○○？）因為陳說要去找阿君，伊等去找阿君時，剛好被
      警察攔檢；（攔檢時在何人身上查獲毒品？）伊等看到警
      察時，伊就將香煙盒丟掉等語明確（本院卷第一七頁參照
      ），前後均印證一致無訛，是執勤員警因發現此一現象，
      認有具體可疑，展開臨檢盤查，尚屬其職權行使之範圍。
    (3)前揭員警既係因發現被告、丁○○未戴安全帽，且被告將
      該只內有第一、二級毒品之香菸盒丟棄於其機車附近一公
      尺處，現場復僅有被告與丁○○二人等具體事證，依刑事
      訴訟法第八十八條第三項第二款，自可認彼等二人為準現
      行犯，而得盤查，並依同法第一百三十條，雖無搜索票，
      得逕行搜索其身體、隨身攜帶之物件、所使用之交通工具
      及其立即可觸及之處所，即得為附帶搜索，則前揭員警請
      被告打開並交出機車置物箱內之注射針筒，進而拘提被告
      、丁○○回警所詢問，即尚未逾越比例原則及必要程度，
      揆諸前法律規定，即無不法拘提、搜索可言。
  (二)再被告之自白，非出於強暴、脅迫、利誘、詐欺、疲勞訊問
    、違法羈押或其他不正之方法，且與事實相符者，得為證據
    。被告或共犯之自白，不得作為有罪判決之唯一證據，仍應
    調查其他必要之證據，以察其是否與事實相符。被告以外之
    人於偵查中向檢察官所為之陳述，除有顯不可信之情況者外
    ，得為證據。又被告以外之人於司法警察官或司法警察調查
    中所為之陳述，與審判中不符時，其先前之陳述具有較可信
    之特別情況，且為證明犯罪事實之存否所必要者，得為證據
    ，刑事訴訟法第一百五十五條第一項、第一百五十六條第一
    項、第二項、第一百五十九條之一第二項、第一百五十九條
    之二均定有明文。經查：
    (1)本件被告於檢察官二次偵訊時均坦承：（查獲的海洛因跟
      安非他命是要交給丁○○？）是要交給他，還沒交給他就
      遇到警察，緊張之下就丟到地上；（如何聯絡？）阿君交
      給伊二包毒品都放在香煙盒，要伊到一間加油站交給叫光
      頭的男子，就是丁○○等語明確（偵卷第四五、六四頁參
      照）；更於九十三年六月二十二日本院就檢察官聲請羈押
      之審訊時坦承：（對警詢筆錄第二次、第三次有何意見？
      ）除了第一次做的警詢筆錄之外，第二次、第三次的警詢
      筆錄內容均實在；（為何會與丁○○見面？）是阿君在九
      十三年六月二十一日晚上八點，拜託伊去找他，叫伊把一
      包香菸盒交給他，阿君有提到那是毒品，他叫伊交給光頭
      （丁○○）等語明確（本院聲羈卷第一一頁參照），且嗣
      於起訴到院法官訊問時坦承：為何要帶二包毒品給丁○○
      ？）阿君要求伊幫忙把那二包毒品拿到加油站給一個叫光
      頭的人，阿君有跟伊說那是不好的東西，是毒品等語（本
      院卷第一六頁參照），前後供述已屬一致。被告進而於九
      十三年八月二十日本院準備程序亦坦承：製作警詢筆錄之
      警員，並無對伊使用不正當方法等語明確（本院卷第三六
      頁參照），是其警詢、偵訊時顯然均無違反其自白之任意
      性。另雖伊辯稱警員有叫伊承認幫助「阿君」販賣毒品之
      語，惟此業經前揭警員否認在案，顯見被告於警詢、偵訊
      之供述，與丁○○於警詢供述、偵訊證述相符；復有扣案
      之香菸盒內上開第一、二級毒品各一包扣案、阿君與丁○○之手機通聯記錄（詳下述）、員警甲○○、戊○○二人
      之證述等積極證據可供對照，印證相符，故經本院調查其
      他必要之證據，被告上開警詢、偵訊筆錄，查與事實相符
      ，得為證據。另被告並未提出積極證據證明員警於警詢程
      序之前，有對被告恐嚇承認販賣情事，此外，復查無其他
      足以影響被告自白任意性之積極證據，是被告於警詢、偵
      訊之自白、共犯丁○○於警詢之自白、偵訊之證述，堪認
      具證據能力。
    (2)再共犯丁○○雖於本院審理時證稱：向「阿君」僅購買安
      非他命一千元，是買硬（安非他命）附送軟的（海洛因）
      等語，惟其非僅於警詢供述時坦承：有向阿君購買扣案之
      第一、二級毒品各一包，共二千元等語，更於檢察官偵訊
      時供稱：（在警局有無刑求或不當取供？）沒有；嗣進而
      具結證稱：（到底向阿君拿一千元或二千元？）本來拿安
      毒一千元，但他說缺錢，叫伊海洛因也拿一千元等語明確
      （偵卷第一一、四三、六九頁參照），故其於偵查中向檢
      察官所為之任意性供述、證述，對照被告於偵訊中之自白
      、上開通聯記錄及扣案毒品二包等積極證據，並沒有顯不
      可信之情況，應得為證據，且丁○○之警詢自白即其先前
      之陳述，顯具有較可信之特別情況，而為證明本件被告犯
      罪事實之存否所必要，亦得為證據，附此敘明。
  (三)綜上，被告之警詢、檢察官偵訊時之自白、共犯丁○○於警
    詢之供述、檢察官偵訊時之證述，尚具證據能力，堪以認定
    ，被告前揭所辯，並無可採。
貳、實體部分：
一、訊據被告乙○○否認上情，辯稱：扣案之第一、二級毒品是
    伊跟「阿君」買的，「阿君」叫伊在加油站等丁○○，要帶
    陳一起去找「阿君」，作何事「阿君」沒有跟伊講，伊沒有
    賣第一、二級毒品予丁○○，也沒有收到二千元等語，惟查
    ：
  (一)被告上開販賣第一、二級毒品犯行，業經被告於警詢、檢察
    官偵訊及本院法官就羈押聲請、起訴移審訊問時坦承不諱，
    並有證人即毒品購買人共犯丁○○於警詢供述、偵訊中證述
    稽詳，已如前述，核與警員即證人甲○○、戊○○於本院之
    證述相符；復有置於香菸盒中之第一級毒品海洛因一包（驗
    餘淨重零點一五公克）、第二級毒品甲基安非他命一包（毛
    重零點六公克）、注射針筒一支扣案、及照片一張在卷可憑
    ，此外，尚有阿君與丁○○交易毒品所用手機門號0000
    000000號之通聯記錄明細表一件附卷足佐。
  (二)扣案之白粉一包（淨重零點一五公克，空包裝重零點二五公
    克），經以化學呈色法初步篩驗、氣相層析質譜儀分析法（
    ＧＣ／ＭＳ法）複驗結果，確含有海洛因成分，有法務部調
    查局九十三年七月二十二日調科壹字第０八０００七八九一
    號鑑定通知書一紙附卷可稽；再扣案白色晶體一包（實稱毛
    重零點六三公克），經送以氣相層析質譜儀分析法（ＧＣ／
    ＭＳ法）檢驗結果，確檢出甲基安非他命成分，亦有行政院
    衛生署管制藥品管理局九十三年九月二十二日管檢字第０九
    三０００八二一九號檢驗成績書一紙在卷可憑；此外，復有
    扣案之毒品照片一張在卷足資佐證。
  (三)再徵諸丁○○先後於警詢供述、檢察官偵訊及本院訊問時證
    稱：伊知道賣毒品給伊的人叫「阿君」，伊用手機門號00
    00000000號，打「阿君」手機門號0000000
    000號，於同年六月二十一日十九時五十九分許，聯絡「
    阿君」說要買二千元，安非他命一千元、海洛因一千元；本
    來要拿安毒一千元，但他說缺錢，叫伊海洛因也拿一千元等
    語明確（偵卷第十一、四三、六九等頁參照），經對照被告
    於上開警詢、檢察官偵訊及本院法官就羈押聲請、起訴移審
    訊問時所為供述，就販賣上開第一、二級毒品之時、地、價
    格、毒品種類等項，印證相符。此外，復有丁○○所持用上
    開門號0000000000號，先後於同年六月二十日二
    十一時二十八分、三十二分許、二十一日二十時一分九秒、
    七分十秒許，確與前開丁○○所用之門號00000000
    0號間有發話、受話之通聯情形，此有台灣大哥大股份有限
    公司（下稱台灣大哥大公司）九十三年十月十八日法警字第
    ０九三五四一一二號函附通聯紀錄明細表各一件足堪佐證，
    是證人丁○○上開於檢察官偵訊所為之證述，堪以採信。
  (四)又被告依約將香煙盒內毒品二包送往上開加油站，但因丁○○與「阿君」約定是要叫二個人攜帶毒品前來交貨，且丁○○表明不認識被告，正當尚未交付毒品，並要求被告一同前
    往找「阿君」確認之際，當場為警於上開時、地臨檢查獲，
    致未完成上開交易，業據被告與丁○○於警詢、偵訊及本院
    審理時供述一致，且經上開執勤員警呂、謝二人現場附帶搜
    索及拘提回警所後，亦未查扣交易所得現款可知，被告與「
    阿君」此次販毒交易已著手實行，終因被告發現員警臨檢發
    生障礙，乃將毒品丟棄於地且未收款，係屬未遂，已臻明確
    。
  (五)被告雖於本院審理後始翻供辯稱：本次為警所扣之第一、二
    級毒品海洛因、安非他命各一包，係伊出發前向阿君買來供
    己施用，非要販賣等語。惟以：
    (1)被告除於第二次、第三次警詢、檢察官偵訊坦承：由「阿
      君」推派前往將香菸盒內第一、二級毒品共二包交付光頭
      即丁○○，並向他收取二千元等語，已同前所述外，其於
      檢察官第三次偵訊時尚坦承：（是綽號阿君的人要你去現
      場與丁○○碰面？）是；（做何事？）過去找他，交給他
      安非他命及海洛因；（阿君在何時把海洛因及安非他命交
      給你？）九十三年六月二十一日晚上八時十分左右，在龍
      潭交流道附近交給伊，要伊到加油站對面找一個光頭；（
      阿君有無要你向丁○○收錢？）他交代要伊向丁○○收兩
      千元；「（你是否幫阿君送毒品之代價為一千元？）沒有
      獲利，是阿君叫伊跟他收二千元；（為何丁○○說他只跟
      阿君買一千元，你卻收二千元，是否你收的價差？）不是
      ，當時阿君就跟伊講一包一千元，二包都要交給光頭；（
      是否知道阿君賣毒品給光頭？）他叫伊送毒品並且拿錢，
      拿完錢再拿回到交流道給他等語（偵卷第四五、四六、六
      二、六四、六六等頁參照），是被告於前開警詢、偵訊時
      均一致承認是要前往加油站交付扣案二包毒品，並收取價
      款二千元無誤。
    (2)被告進而於本院法官就羈押審訊時坦承：（阿君有叫你向
      丁○○收二千元？）有，他叫伊向丁○○收二千元之語（
      本院聲羈卷第十二頁參照），於起訴到院法官審訊時更坦
      承：伊有帶海洛因及安非他命毒品各一包去加油站，但還
      沒交付就被警察查獲；阿君要求伊幫忙他把那二包毒品拿
      到加油站給一個叫光頭的人，阿君有跟伊說那是不好的東
      西，是毒品，有交待要收二千元，阿君說收二千元就把香
      菸盒交給陳等語明確（本院卷第一六、一七頁參照），顯
      見被告係為阿君執行販賣交付毒品之行為。
    (3)再被告於案發當日經警採尿送驗，以化學呈色法初步篩驗
      、氣相層析質譜儀分析法（ＧＣ／ＭＳ法）確認分析檢驗
      結果，均呈甲基非他命陽性反應，此有昭信科技顧問股份
      有限公司九十三年七月十五日濫用藥物陽性檢體檢驗報告
      一件在卷足憑；而被告所犯施用毒品部分，經本院以九十
      三年度毒聲字第一四三八號裁定，送觀察、勒戒期滿，認
      無繼續施用毒品之傾向後，已由同署檢察官於九十三年十
      二月十七日，以九十三年偵字第二六三八號，為不起訴處
      分確定，有被告台灣高等法院出入監紀錄表、在監
      國紀錄表、全國前案紀錄表各一件附卷足參，如扣案之第
      一、二級毒品真係被告購入要自行施用，何以其未有第一
      級毒品海洛因陽性反應；又若係僅供自己施用，何以要將
      第一級毒品所裝之香菸盒踢掉在地，確又坦承幫助販賣毒
      品犯行，被告均無法為合理充分之說明，其上開辯詞，顯
      與卷內客觀證據矛盾。。
    (4)又被告於其所不爭執之第一次警詢供述坦承：（你有無施
      用安非他命或海洛因？）伊只施用安非他命而已；（你使
      用多久了，最近一次時間地點為何？）伊使用二個多月而
      已，最近一次是上星期五（十八日）在家中施用等語；再
      於檢察官偵訊時先後均陳明：伊平均二星期上下跟「阿君
      買一次毒品，都是買安非他命，一次買一千元；有吸食安
      非他命，四個月前開始就是九十三年二月間，最後一次是
      上星期，六月中旬，都在自己家中施用，沒有用海洛因等
      語明確（偵卷第一九反面、四五、六五等頁參照），前後
      一致，均供明並無施用毒品海洛因，足見被告所辯矛盾不
      一。又被告於起訴移送本院法官審訊時再次坦承：（有無
      施用毒品？）有，伊有施用安非他命；（毒品來源？）向
      阿君買的；（是否知道是何種毒品？）不知道，伊只用安
      非他命，伊不知道有海洛因；（你向阿君買過幾次毒品？
      ）三、四次，約隔半個月到二十天，就向他買一次安非他
      命等語明確（本院卷第一四、一六、一八頁參照），前後
      歷歷在卷可稽。既然被告僅施用安非他命毒品，則被告事
      後辯稱當天要施用海洛因，即屬前後矛盾，誠難令人置信
      。
    (5)綜上，被告於第二、三次警詢、共三次檢察官偵訊、本院
      羈押審訊、起訴接押審訊時，均坦承有受阿君之託代送扣
      案之第一、二級毒品予丁○○，供述前後一致，復有其他
      具體積極證據佐參，此部分自白堪以採信。且被告平日並
      無向「阿君」購買海洛因施用之情形，其於審理中翻異辯
      稱扣案之毒品均伊當天事先向「阿君」買入，要自己施用
      云云，即無可採。
  (六)另證人丁○○於本院證述時雖改稱：本件只跟「阿君」買一
    千元安非他命，伊說錢不夠買海洛因，且伊沒有在用海洛因
    ，阿君買硬（安非他命）會送軟（海洛因），因為他要養毒
    蟲等語。惟：
    (1)其於前揭警詢、偵訊時均坦承：九十三年六月二十一日十
      九時五十九分許，伊聯絡阿君說要買二千元，安非他命一
      千元、海洛因一千元；本來要拿安毒一千元，但「阿君」
      說缺錢，叫伊海洛因也拿一千元等語，已如前述，證人於
      本院證述翻異前詞，前後矛盾，應以其先前警詢陳述較為
      可信，而其偵訊中之陳述並無顯不可信之狀況，是其審理
      時就此部分之證述當無可採。
    (2)丁○○更於本院審理時經交互詰問坦承：（九十三年六月
      二十一日時行動電話？）0000000000號；（當
      時阿君的行動電話？）0000000000號；（當天
      被告是要帶你去見阿君？）伊跟被告說：伊不認識他，請
      他帶伊去找朋友阿君，伊就騎機車往前走，兩人就都被警
      察攔下來；（香菸盒是靠近何人機車？）靠近被告機車；
      （與阿君聯絡時有無提到如何交貨？是他本人或是朋友？
      ）他跟伊說：他會請兩個朋友送過來，當時只有一個人來
      ，所以伊就不想談；（當初在加油站碰面時，是誰先主動
      說話？）是被告先主動問伊外號是否叫光頭，伊說：是，
      伊問：是否阿君叫你來的，他答：是的，伊說：我不認識
      你，你帶我去找阿君等語明確（本院卷第一六七至一七０
      頁參照），均與其警詢、檢察官偵訊時之證述、證人甲○○、戊○○之證述相符，且所用手機門號、通聯時間，亦
      與其上開警詢供述、台灣大哥大公司通聯記錄印證一致，
      是被告於審理時所為並未購買第一級毒品部分之證述，與
      卷內積極證據有悖，無從採信。
    (3)況，被告本身於偵查中羈押聲請、起訴到院後經法官審訊
      時，均坦承為「阿君」前往交付扣案毒品予丁○○，並要
      收取二千元無訛，已如前述，丁○○於審理證述時否認要
      向「阿君」買入海洛因一節，非但與被告於上開警、偵、
      審程序所為供述矛盾，更與證人即警員甲○○、戊○○之
      證述矛盾，亦與被告遇警攔檢時將機車上隨身攜帶之香菸
      盒（內有扣案第一、二級毒品）踢落於地之事實不符，從
      而，丁○○於本院上開證述，與事實不符，自無生有利於
      被告之情形。
  (七)被告前揭所辯，核與卷內積極證據有悖，無從採信；是被告
    確有販賣第一、二級毒品而未遂之行為，事證明確，犯行堪
    以認定，應予依法論科。
二、按二人以上共同實施犯罪之行為者，皆為共同正犯；共同正
    犯不限於事前有協議，即於行為當時有共同犯意之聯絡者，
    亦屬之，且其表示之方法，不限於明示通謀，即相互間有默
    示之合致者，亦無不可；如就構成犯罪事實之一部，已參與
    實施，即屬共同正犯；再共同正犯間，非僅就自己實施之行
    為負其責任，並在犯意聯絡之範圍內，對於他共同正犯所實
    施之行為，亦應共同負責（同院三十年上字第八七０號、第
    一二四０號、第一七八一號、三十二年上字第一九０五號、
    七十三年台上字第二三六四號判例參照）。次按，以自己共
    同犯罪之意思，事先同謀，而由其中一部分人實施犯罪之行
    為者，均為共同正犯，大法官會議釋字第一０九號著有明文
    。再按，八十七年五月二十日修正公布之「毒品危害防制條
    例」，其立法目的，乃特別為防制毒品危害，藉以維護國民
    身心健康，進而維持社會秩序，俾免國家安全之陷於危殆。
    因是拔其貽害之本，首予杜絕流入之途，即著重毒品來源之
    截堵，以求禍害之根絕；而製造、運輸、販賣行為乃毒品禍
    害之源，其源不斷，則流毒所及，非僅多數人之生命、身體
    受其侵害，并社會、國家之法益亦不能免，為害之鉅，當非
    個人一己之生命、身體法益所可比擬。對於此等行為之以特
    別立法嚴厲規範，當已符合比例原則；抑且製造、運輸、販
    賣毒品之行為，除有上述高度不法之內涵外，更具有暴利之
    特質，利之所在，不免群趨僥倖，若僅藉由長期自由刑措置
    ，而欲達成肅清、防制之目的，非但成效難期，要亦有悖於
    公平與正義。毒品危害防制條例第四條第一項：「製造、運
    輸、販賣第一級毒品者，處死刑或無期徒刑；處無期徒刑者
    ，得併科新臺幣一千萬元以下罰金」，其中關於死刑、無期
    徒刑之法定刑規定，係本於特別法嚴禁毒害之目的而為之處
    罰，乃維護國家安全、社會秩序及增進公共利益所必要，無
    違憲法第二十三條之規定，與憲法第十五條亦無牴觸，大法
    官會議釋字第四七六號號亦有明文解釋。又，販賣毒品罪，
    並不以販入後復行賣出為必要，只須以營利為目的，將毒品
    販入或賣出，有一於此，其犯罪即告成立，此與意圖販賣而
    非法持有毒品罪，乃指意圖販賣而販入以外之原因而持有，
    嗣持有後始意圖販賣者，迥然不同（最高法院九十一年度台
    上字第○四八號、九十二年度重訴字第三號刑事裁判意旨參
    照）。本件被告乙○○與「阿君」間就扣案香菸盒內之毒品
    海洛因、安非他命，以一包各一千元之代價，販賣與丁○○
    ，事前知悉，並由「阿君」推由被告出面前往加油站交付毒
    品、收取價款二千元，因遇警臨檢攔查未交付毒品、收到價
    款即被查獲而未遂，揆諸前述，被告與阿君間，顯有販賣第
    一、二級毒品之犯意聯絡及行為分擔，縱被告未參與該毒品
    之販入、或賣出時無得利之意圖，仍應論以共同正犯，應予
    敘明。
三、核被告乙○○所為，係犯毒品危害防制條例第四條第一、二
    項之販賣第一、二級毒品罪之未遂犯。被告與「阿君」間，
    就上開販賣第一、二級毒品之罪，互有犯意聯絡及行為分擔
    ，依刑法第二十八條規定，均應論以共同正犯，公訴人認係
    幫助犯，尚有未洽。被告販賣上開毒品前後持有毒品之低度
    行為，為其販賣毒品之高度行為所吸收，不另論罪。又被告
    以一行為而觸犯上開二罪名，依刑法第五十五條前段，為想
    像競合犯，應從一重之同條例第四條第一項販賣第一級毒品
    罪之未遂犯處斷。再本件被告係未遂犯，依刑法第二十六條
    第一項前段，其處罰得按既遂犯之刑減輕之。又其前因偽造
    文書案件，經台灣台北地方法院以八十九年訴字第七○五號
    ，判處有期徒刑五月，於九十年五月二十二日確定，甫於九
    十年十一月二十六日易科罰金執行完畢，有台灣桃園地方法
    院檢察署刑案資料查註紀錄表、台灣高等法院被告全國前案
    紀錄表各一件在卷可參，其於受有期徒刑執行完畢後五年以
    內，再犯本件有期徒刑以上之案件，依刑法第四十七條，為
    累犯，應予加重其刑，並依法先加後減之；而依刑法第六十
    四條第一項、第六十五條第一項規定，死刑、無期徒刑均不
    得加重。本院審酌被告所犯之同條例第四條第一項之販賣第
    一級毒品法定刑為「死刑或無期徒刑；處無期徒刑者，得併
    科新臺幣一千萬元以下罰金」，而死刑減輕者，為無期徒刑
    ，或十五年以下十二年以上有期徒刑；無期徒刑減輕者，為
    七年以上有期徒刑，刑法第六十四條第二項、第六十五條第
    二項亦有明定。惟被告本件與「阿君」共同販賣第一、二級
    毒品之數量微薄，僅各淨重零點一五公克、實稱毛重零點六
    三公克，販毒金額僅為二千元（尚未交付），預期所得利潤
    尚鮮，且被告前無販賣、轉讓、施用第一級毒品前科，如依
    上開法定刑減輕其刑後量處，仍有情輕法重之情形，衡其犯
    罪之情狀實堪憫恕，爰再依刑法第五十九條規定，遞予減輕
    其刑；並審酌被告本件尚未收到價款，並無利得，惟有多項
    前科，甫經前案裁判尚未執行即接連再犯後案，復係累犯，
    應酌予加重其刑，暨其犯罪之動機、目的、手段，犯罪時所
    受之刺激及其品行、生活狀況、智識程度為國中畢業、犯罪
    所生之損害，及犯罪後猶否認犯行等一切情狀，量處如主文
    所示之刑，以資懲儆。
四、扣案如附表所示之第一級毒品海洛因一包（淨重零點一五公
    克，空包裝重零點二五公克）、第二級毒品安非他命一包（
    實稱毛重零點六三公克），依毒品危害防制條例第十八條第
    一項前段，不問屬於犯人即被告與否，均應諭知沒收銷燬之
    ；又上開毒品外包裝香菸盒一個，依同條例第十九條第一項
    規定，為供被告本件犯罪所用之物，併應宣告沒收之。另阿
    君與丁○○所約定交易對價新台幣二千元，丁○○尚未提出
    交付被告，既屬未遂，尚非本件犯罪所用或所得之物；再扣
    案之注射針筒一支，雖為被告所有供施用毒品所用之器具，
    惟與被告本件販賣毒品犯行無涉，爰均不予諭知沒收，附此
    敘明。
五、據上論斷，應依刑事訴訟法第299 條第1 項前段，毒品危害
    防制條例第4條第1項、第2項、第18條第1項前段、第19條第
    1項，刑法第11條、第28條、第26條第1項、第55條、第47條
    、第59條，判決如主文。
本案經檢察官張啟聰到庭執行職務。
中　　華　　民　　國　　94　　年　　1 　　月　　25　　日
                        臺灣桃園地方法院刑事第四庭
                        審判長法  官  陳  世  宗
                              法  官  蘇  昭  蓉
                              法  官  李  昆  南
上正本證明與原本無異。
如不服本判決，應於送達後十日內，以書狀敘明理由，向本院提
出上訴狀（應附繕本）。
附表：
編號    物品名稱      數  量    重  量        備  註
一、第一級毒品海洛因　一包（淨重零點一五公克，空包裝重零
　　　　　　　　　　　　    點二五公克）
二、第二級毒品安非他命一包（實稱毛重零點六三公克）
三、「Ｌ＆Ｍ」牌香菸盒一個
                              書記官  郭  中  明
中　　華　　民　　國　　94　　年　　1 　　月　　25　　日
附本案論罪科刑法條：
毒品危害防制條例第4條第1項、第2項
製造、運輸、販賣第一級毒品者，處死刑或無期徒刑；處無期徒
刑者，得併科新臺幣一千萬元以下罰金。
製造、運輸、販賣第二級毒品者，處無期徒刑或七年以上有期徒
刑，得併科新臺幣七百萬元以下罰金。
毒品危害防制條例第18條第1項前段：
查獲之第一、二級毒品及專供製造或施用第一、二級毒品之器具
，不問屬於犯人與否，均沒收銷燬之。
